臺灣高等法院高雄分院刑事判決　　　　 94年度上訴字第548號
上　訴　人　　臺灣屏東地方法院檢察署檢察官
被　　　告　　甲○○
指定辯護人　　本院公設辯護人　孫妙岑
上列上訴人因被告違反槍砲彈藥刀械管制條例案件，不服臺灣屏
東地方法院93年度訴字第343 號中華民國94年3 月8 日第一審判
決（起訴案號：臺灣屏東地方法院檢察署93年度偵字第1762、19
76號，移送併辦案號：台灣高雄地方法院檢察署94年度偵字第68
96號），提起上訴，本院判決如下：
    主  文
原判決撤銷。
甲○○連續未經許可，製造可發射子彈具有殺傷力之改造槍枝，
累犯，處有期徒刑陸年陸月，併科罰金新臺幣參拾萬元，罰金如
易服勞役，以罰金總額與陸個月之日數比例折算。
扣案如附表一編號一、二所示之改造手槍貳枝（槍枝管制編號0
000000000、0000000000），附表二編號十
二至十七之物、附表三所示之物，均沒收。
    事  實
一、甲○○曾於民國（以下同）89年間因違反槍砲彈藥刀械管制
    條例、偽造文書、槍砲彈藥刀械管制條例及毒品危害防制條
    例案件，分別經法院判處有期徒刑1 年3 月、4 月、8 月及
    8 月確定，合併定應執行刑2 年6 月，於91年3 月19日縮短
    刑期假釋出監，縮刑期滿執行完畢日期為93年3 月26日。其
    基於概括犯意，明知可發射子彈具有殺傷力之手槍屬槍砲彈
    藥刀械管制條例所列管禁止持有之物，未經主管機關之許可
    ，不得製造、持有，於假釋中之93年3 月24日前之3 月間某
    日，在高雄市六合夜市華山玩具店以每支新台幣（下同）
    5,000 元至1 萬元不等之價格，購入玩具手槍2 支，再向不
    詳姓名之成年人購入土造金屬槍管1 支，在屏東縣萬丹鄉○
    ○村○○路○ 段188 住處，以其所有附表二編號十二至十七
    之工具，進行槍枝之製造，將附表一編號一所示玩具手槍換
    裝前開土造金屬槍管方式，改造成可擊發適用子彈具有殺傷
    力之槍枝，並將附表一編號二所示之玩具手槍，車通槍管及
    1 個轉輪彈倉內阻鐵，改造成可擊發適用子彈具有殺傷力之
    槍枝，嗣於93年3 月24日下午7 時50分許，在屏東市○○路
    147 號對面路上，為警查獲，並於其租賃而來所駕駛之車號
    XX-4245 自用小客車上，扣得附表一、二所示之物。又於94
    年1 月1 日許，將其所有改造中之如附表三所示之改造未完
    成之玩具手槍、改造工具及因改造槍管而比對用之制式子彈
    2 顆，藏置於高雄市苓雅區○○○路110 號及高雄市前鎮區
    ○○○街255 號4 樓之5 其女友林佳燕家，於94年1 月14日
    凌晨為警查獲。
二、案經行政院海巡署高雄市機動查緝隊移送臺灣屏東地方法院
    檢察署檢察官偵查起訴。
    理  由
一、被告甲○○於原審固坦承持有如附表一編號一、二所示之槍
    枝及附表二編號十二至十七之工具，並更換附表一編號一槍
    枝之槍管及將附表一編號二所示槍枝內1 個轉輪倉內阻鐵打
    通等情不諱，惟矢口否認有何改造槍枝之犯行，辯稱：上開
    槍枝買來就這樣了，我只有購買槍管回來更換附表一編號一
    之槍枝，並因一時好奇，將附表一編號二槍枝內轉輪阻鐵戳
    掉，其無將附表一編號二之槍管車通云云。惟查被告甲○○
    就附表一編號一之改造手槍係由其購買槍管更換後而成，附
    表一編號二所示之改造手槍1 個轉輪倉內阻鐵係經其打通等
    情，已據其於原審審理中坦承不諱（見原審卷第141 頁、第
    189 至第190 頁），並有附表一編號一、二所示之改造手槍
    及附表二編號十二至十七之工具扣案可資佐證。又附表一編
    號一、二所示之改造槍枝，經送內政部警政署刑事警察局鑑
    驗結果，認：(一)、改造手槍1 支（槍枝管制編號0000000000
    ），係由仿BERETTA 廠84型半自動手槍製造之玩具手槍換裝
    土造金屬槍管改造而成之改造手槍，經檢視，欠缺複進簧及
    複進簧桿，惟不影響槍枝之擊發功能，仍可供擊發適用子彈
    ，認具殺傷力；(二)、改造手槍1 支（槍枝管制編號00000000
    00），認係仿轉輪手槍製造之玩具手槍車通槍管及壹個轉輪
    彈倉內阻鐵而成之改造手槍，機械性能良好，可擊發適用之
    子彈，認具殺傷力，有內政部警政署刑事警察局中華民國93
    年4 月12日刑鑑字第0930067369號函在卷可稽（93年度偵字
    第1976號卷第11至第19頁）。而扣案附表二編號十二至十七
    所示之工具，係於93年3 月24日下午7 時50分許，於屏東市
    ○○路147 號對面路上，在被告租賃而來所駕駛之車號XX-
    4245自用小客車上所扣得，有搜索扣押筆錄在卷可稽（高雄
    縣政府警察局鳳山分局刑案偵查卷宗第17頁），雖被告甲○
    ○於原審辯稱：上開物品係要拿去丟棄云云，惟查該批工具
    之用途，業經證人即查獲案之行政院海巡署高雄市機動查緝
    隊員警黃文廷於本院審理時證稱：「（問：有哪些是屬於改
    造槍之部分？）工具部分主要是車床機1 台、研磨機1 台、
    砂輪機1 台、放大鏡1 台、固定器1 台。」、「（問：請說
    明車床機、研磨機、放大鏡、固定器、砂輪機為何與改造槍
    枝有關？）被告應該是去模型店買玩具槍，只要槍管要重新
    改造，就須要用上述的工具。」等語（見原審卷第157 頁）
    ，足證被告甲○○係以附表二編號十二至十七所示之工具，
    將附表一編號一所示玩具手槍換裝土造金屬槍管方式，並將
    附表一編號二所示之玩具手槍，車通槍管及1 個轉輪彈倉內
    阻鐵，均改造成可擊發適用子彈具有殺傷力之槍枝無誤。另
    被告甲○○於警詢時就該批工具之來源，供稱：該批工具係
    以前修理機車買的云云（高雄縣政府警察局鳳山分局刑案偵
    查卷宗第4 頁），於原審審理中則改稱：該物品原本放在碾
    米廠，研磨機是其妹上課所用之物云云（原審卷第190 至第
    191 頁），前後所述不一，益徵其畏罪亟於掩飾之情，其所
    辯顯係卸責之詞，不足採信。又第2 次查獲之改造未完成之
    玩具手槍、改造工具及制式子彈2 顆，係被告所有，業据証
    人即被告女友林佳燕於偵查中陳述屬實（見94年1 月14日偵
    查筆錄），因該批物品包括有改造未完成之玩具手槍及改造
    工具，可見被告仍連續有改造可發射子彈具有殺傷力之改造
    槍枝之行為，事証明確，被告有前述改造槍枝之犯行，應足
    認定。
二、按被告行為後，槍砲彈藥刀械管制條例於94年1 月26日修正
    公布，並自公布日起第3 日即自94年1 月28日起施行，其中
    修正前槍砲彈藥刀械管制條例第11條第1 項：「未經許可，
    製造、販賣或運輸第4 條第1 項第1 款所稱其他可發射金屬
    或子彈具有殺傷力之各式槍砲者，處5 年以上有期徒刑，併
    科新臺幣1,000 萬元以下罰金。」規定，業經修正刪除，並
    另於修正後同條例第8 條第1 項增列：「未經許可，製造、
    販賣或運輸鋼筆槍、瓦斯槍、麻醉槍、獵槍、空氣槍或第4
    條第1 項第1 款所定其他可發射金屬或子彈具有殺傷力之各
    式槍砲者，處無期徒刑或5 年以上有期徒刑，併科新臺幣1,
    000 萬元以下罰金。」規定，就前開條文修正前、後相互比
    較結果，應以被告行為時之舊法即修正前槍砲彈藥刀械管制
    條例第11條第1 項之規定較有利於被告，是依刑法第2 條第
    1 項但書規定，應適用修正前槍砲彈藥刀械管制條例第11條
    第1 項規定論處。次按所謂製造包括創製、改造、組合、混
    合、化合等行為在內，已損壞之零件加以修理亦屬製造，改
    造行為亦屬製造行為之一種（參考最高法院著有86年度台上
    字第7558號判決）。又按非法製造槍砲彈藥刀械等違禁物，
    所侵害者為社會法益，如果同時製造之違禁物，客體種類相
    同（同為手槍、或同為子彈，或同為爆裂物），縱令製造完
    成之客體有數個（如數支手槍、數支子彈、數顆爆裂物）仍
    屬單純一罪，不發生想像競合犯之問題，除非同時製造2 種
    以上不同種類之違禁物客體（如同時製造手槍及子彈，或手
    槍及爆裂物），始有一行為觸犯數罪名之想像競合犯之問題
    （參考最高法院90年度台上字第7213號判決）。是核被告甲
    ○○第1 次被查獲所為，係修正前犯槍砲彈藥刀械管制條例
    第11條第1 項之未經許可製造可發射子彈具有殺傷力之改造
    手槍既遂罪（公訴意旨原認被告係犯同法第10條第1 項之製
    造具有殺傷力之改造模型槍罪，惟經蒞庭公訴檢察官於原審
    審理時，更正起訴法條為同法第11條第1 項之未經許可製造
    可發射子彈具有殺傷力之改造手槍罪）。被告甲○○第2 次
    被查獲所為，係修正前犯槍砲彈藥刀械管制條例第11條第3
    項、第1 項之未經許可製造可發射子彈具有殺傷力之改造手
    槍未遂罪，及同條例第12條第4 項之未經許可持有制式子彈
    罪。被告甲○○第2 次被查獲所犯修正前犯槍砲彈藥刀械管
    制條例第11條第3 項、第1 項之未經許可製造可發射子彈具
    有殺傷力之改造手槍未遂罪，及同條例第12條第4 項之未經
    許可持有制式子彈罪。又被告甲○○2 次被查獲未經許可製
    造可發射子彈具有殺傷力之改造手槍既遂、未遂罪，反覆實
    施，顯係基於概括之犯意，所犯又係構成要件相同之罪，應
    依連續犯之規定論以一罪。被告甲○○於同一地點，以相同
    之工具，改造附表一編號一、二所示之槍枝，係於密接時間
    在同一場所為之，為單一犯意下之接續數舉動，應屬接續犯
    。被告同時持有改造槍枝及子彈，係一行為觸犯數罪名，應
    從一重以持有改造槍枝罪論處，又被告甲○○製造槍枝後，
    持有槍枝之低度行為，為製造之高度行為所吸收，不另論以
    持有罪，僅論以製造槍枝罪。被告前於89年間犯槍彈管理條
    例等罪，經判刑及定執行刑為2 年6 月，於93年3 月26日假
    釋期滿執行完畢之事實，有其前科表可稽，其於前開執行完
    畢後，五年之內又於94年1 月14日被查獲併辦之改造土造槍
    枝及持有子彈罪，為累犯，應依刑法第47條規定加重其刑。
三、原審予以論科，固非無見，惟查原審就被告甲○○第2 次被
    查獲未經許可製造可發射子彈具有殺傷力之改造手槍未遂部
    分未及審究，尚有未洽（原審於94年3 月8 日宣判，被告甲
    ○○第2 次被查獲部分於94年5 月13日才送併辦），檢察官
    上訴請求就被告甲○○第2 次被查獲部分併案審判，為有理
    由，原判決自應予撤銷改判。審酌被告甲○○已有多次違反
    槍砲彈藥刀械管制條例前科，於假釋期間仍不知悔改，再為
    本件改造槍枝之犯行，助長國內槍枝氾濫之風氣，危害社會
    治安甚鉅，其改造之土造手槍成品及半成品數量非少等一切
    情狀，爰量處有期徒刑6 年6 月，併科罰金新台幣30萬元，
    罰金如易服勞役，以罰金總額與6 個月之日數比例折算。又
    扣案附表一、二所示之槍枝2 枝，附表三編號四所示之子彈
    ，均屬違禁物，應依刑法第38條第1 項第1 款規定，宣告沒
    收，附表二編號十二至十七之物及附表三編號四以外之物，
    係被告甲○○所有供改造手槍使用之物，並依刑法第38條第
    1 項第2 款規定，宣告沒收。至附表一編號三至六所示之
    物，雖為被告甲○○所有，業經被告甲○○供承在卷，惟與
    本件犯罪並無關連；附表二編號一至九之物，經送鑑定結
    果，認均非屬內政部86年11月24日台（86）內警字第867068
    3 號函公告之槍砲彈藥主要組成零件，有內政部警政署刑事
    警察局93年9 月1 日刑鑑字第0930170246號函、內政部93年
    9 月15日內授警字第0930076940號函、法務部調查局93年9
    月9 日調科參字第09300353640 號鑑定通知書一紙在卷可稽
    （原審卷第65至69頁、第71至72頁、第76頁）；附表二編
    號十至十一之物，與本件犯罪並無關連，是上開至之物
    品，均不予宣告沒收，附此敘明。
四、被告甲○○經合法傳喚無正當理由於審判期日不到庭，依法
    不待其陳述而逕行判決。
據上論結，應依刑事訴訟法第369 條第1 項前段、第364 條、第
299 條第1 項前段、第371 條，修正前槍砲彈藥刀械管制條例第
11條第1 項、同條例第12條第4 項，刑法第11條前段、第56條、
第55條、第47條、第2 條第1 項但書、第38條第1 項第1 款、第
2款 、第42條第3 項，罰金罰鍰提高標準條例第2 條，現行法規
所定貨幣單位折算新臺幣條例第2 條規定，判決如主文。
本案經檢察官陳新慶到庭執行職務。
中　　華　　民　　國　　94　　年　　6 　　月　　28　　日
                  刑事第六庭    審判長法  官  王憲義
                                      法  官  范惠瑩
                                      法  官  張盛喜
以上正本證明與原本無異。
如不服本判決應於收受本判決後10日內向本院提出上訴書狀，其
未敘述上訴理由者，並得於提起上訴後10日內向本院補提理由書
狀（均須按他造當事人之人數附繕本）「切勿逕送上級法院」。
中　　華　　民　　國　　94　　年　　6 　　月　　29　　日
　　　　　　　　　　　　　　　　　  　書記官  楊茱宜
附錄：
修正前槍砲彈藥刀械管制條例第11條：
未經許可，製造、販賣或運輸第4 條第1 項第1 款所稱其他可發
射金屬或子彈具有殺傷力之各式槍砲者，處5 年以上有期徒刑，
併科新臺幣1,000 萬元以下罰金。
未經許可，轉讓、出租或出借前項所列槍砲者，處3 年以上10年
以下有期徒刑，併科新臺幣700萬元以下罰金。
意圖供自己或他人犯罪之用，而犯前2項之罪者，處無期徒刑或7
年以上有期徒刑，併科新臺幣1,000 萬元以下罰金。
未經許可，持有、寄藏或意圖販賣而陳列第1 項所列槍砲者，處
1 年以上7 年以下有期徒刑，併科新臺幣700 萬元以下罰金。
第1項至第3項之未遂犯罰之。
附表一：
┌───┬───────────┬───┬───────────────┐
│編號  │   物  品   名  稱    │數量  │ 備註                         │
├───┼───────────┼───┼───────────────┤
│一    │改造手槍（槍枝管制編號│一支  │係由仿ＢＥＲＥＴＴＡ廠８４型半│
│      │0000000000）│      │自動手槍製造之玩具手槍換裝土造│
│      │                      │      │金屬槍管改造而成之改造手槍，經│
│      │                      │      │檢視，欠缺複進簧及複進簧桿，惟│
│      │                      │      │不影響槍枝之擊發功能，仍可供擊│
│      │                      │      │發適用子彈，認具殺傷力。      │
├───┼───────────┼───┼───────────────┤
│二    │改造手槍（槍枝管制編號│一支  │認係仿轉輪手槍製造之玩具手槍車│
│      │0000000000）│      │通槍管及壹個轉輪彈倉內阻鐵而成│
│      │                      │      │之改造手槍，機械性能良好，可擊│
│      │                      │      │發適用之子彈，認具殺傷力。    │
├───┼───────────┼───┼───────────────┤
│三    │霰彈長槍（槍枝管制編號│一支  │認係仿ＲＥＭＩＮＧＴＯＮ廠霰彈│
│      │0000000000）│      │槍製造之玩具霰彈槍，經檢視，欠│
│      │                      │      │缺撞針，依現狀，無法供擊發子彈│
│      │                      │      │使用，認不具殺傷力。          │
├───┼───────────┼───┼───────────────┤
│四    │改造手槍（槍枝管制編號│一支  │係由仿ＢＥＲＥＴＴＡ廠９２ＦＳ│
│      │0000000000）│      │型半自動手槍製造之玩具手槍，經│
│      │                      │      │檢視，槍管內具阻鐵，依現狀，無│
│      │                      │      │法供發射子彈使用，認不具殺傷力│
│      │                      │      │。                            │
├───┼───────────┼───┼───────────────┤
│五    │改造手槍（槍枝管制編號│一支  │認係仿ＦＮ廠半自動手槍製造之玩│
│      │0000000000）│      │具手槍，經檢視，槍管內具阻鐵，│
│      │                      │      │依現狀，無法供發射子彈使用，認│
│      │                      │      │不具殺傷力。                  │
├───┼───────────┼───┼───────────────┤
│六    │類子彈成品            │六顆  │均係具子彈外型之實心金屬物    │
└───┴───────────┴───┴───────────────┘
附表二：
┌───┬────────┬─────────┐
│編  號│物   品   名  稱│數              量│
├───┼────────┼─────────┤
│一    │子彈半成品      │三十一顆          │
├───┼────────┼─────────┤
│二    │滑套            │五個              │
├───┼────────┼─────────┤
│三    │槍身            │二支              │
├───┼────────┼─────────┤
│四    │槍管            │四支              │
├───┼────────┼─────────┤
│五    │信號彈          │一顆              │
├───┼────────┼─────────┤
│六    │散彈槍彈殼      │二顆              │
├───┼────────┼─────────┤
│七    │底火            │七片              │
├───┼────────┼─────────┤
│八    │手槍零件        │一批              │
├───┼────────┼─────────┤
│九    │大型散彈槍彈殼  │一顆              │
├───┼────────┼─────────┤
│十    │手提袋          │二個              │
├───┼────────┼─────────┤
│十一  │行動電話        │一支              │
├───┼────────┼─────────┤
│十二  │車床機          │一台              │
├───┼────────┼─────────┤
│十三  │改造手槍工具    │一批              │
├───┼────────┼─────────┤
│十四  │研磨機          │一台              │
├───┼────────┼─────────┤
│十五  │砂輪機          │一台              │
├───┼────────┼─────────┤
│十六  │放大鏡          │一台              │
├───┼────────┼─────────┤
│十七  │固定器          │一台              │
└───┴────────┴─────────┘
附表三：
一、改造中之玩具手槍       伍枝
二、手槍滑套               壹個
三、玩具子彈               肆拾貳顆
四、子彈                   貳顆
五、霰彈                   壹顆
六、瓦斯鋼瓶               捌個
七、槍管                   玖枝
八、改造手槍工具           壹批
